臺灣臺北地方法院民事判決　　　　　　　96年度訴字第2412號
原　　　告　正大聯合會計師事務所
法定代理人　乙○
訴訟代理人　丁○○
　　　　　　丙○○
被　　　告　甲○○
訴訟代理人　楊鈞國律師
複代理人　　楊惠琳律師
上列當事人間請求損害賠償事件，本院於中華民國96年5月7日言
詞辯論終結，判決如下：
    主  文
被告應給付原告新台幣陸拾萬柒仟貳佰伍拾玖元及自民國96年1
月20日起至清償日止，按週年利率5%計算之利息。
訴訟費用新台幣陸仟佰拾元由被告負擔。
本判決於原告以新台幣貳拾萬元供擔保後，得假執行，但被告以
新台幣陸拾萬柒仟貳佰伍拾玖元為原告供擔保後，得免為假執行
。
    事實及理由
一、原告起訴主張略以：兩造間因合夥損益分配事件，由被告甲
    ○○等人向原告提起訴訟，經本院90年度重訴字第2944 號
    判決被告勝訴並准假執行，嗣被告即聲請本院執行處依北院
    錦92年執庚字第41837號執行命令，取得原告對第三人即中
    華民國教育部之債權，並由第三人撥付新台幣（下同）607,
    259元予被告完畢。後上開案件經合法上訴，由最高法院發
    回更審，臺灣高等法院於民國（下同）95年12月28日做出95
    年度重上更（一）字第93號判決，將原判決暨假執行宣告（
    確定部分除外）均廢棄，並將被告在第一審之訴及假執行之
    聲請均駁回，故被告取得上開假執行之債權已失其附麗。故
    依民事訴訟法第395條第第2項規定，適用民法上不當得利相
　　關規定之結果，起訴聲明：(1)被告應給付原告607,259元，
　  並自支付命令送達之翌日起至清償日止，按週年利率百分之
    五計算之利息。(2)訴訟費用由被告負擔。(3)第1項請求願供
    擔保請准宣告假執行。
二、被告抗辯略以：本件被告等人對原告確有請求原告給付87、
    88、89年度之合夥盈餘分配金額35,392,136元之債權存在，
    並經本院90年重訴字第2944號、台灣高等法院92年重上字第
    617號民事判決等判決確認存在；至於被告甲○○對原告所
　　有之90年度合夥盈餘債權，則將另行起訴請求。又前開案件
　  於更審程序中，原告雖主張抵銷，然經法院判決後，原告不
    服並提起第三審上訴中，且被告主張原告與訴外人賴美麗間
    借簽立之『借款承諾書』為通通謀虛偽意思表示，而偽造之
　　借款債權，故被告等人對原告上開刑事犯罪行為，業經向本
  　院刑事庭，對乙○、訴外人賴美麗、羅裕傑提出刑事侵占、
    背信、詐欺、使公務員登載不實之自訴，案號為95年自字第
    162號，是綜上可知，本件被告對原告確債權存在，原告辯
    稱無債權存在，並為本件損害賠償云云，即顯為無理由。爰
    答辯聲明：(1)原告之訴駁回。(2)訴訟費用由原告負擔。(3)如
    受不利之判決，願供擔保免為假執行。
三、法院協助兩造整理爭點如下：
（一）兩造不爭執之事實：
　１、兩造及訴外人林寬照、張榕枝、李聰明、施文婉等人均為
　　　正大聯合會計師事務所合夥人，原告法定定代理人乙○則
　　　為執行合夥事務之代表人。原告及林寬照等人於90年間請
　　　求原告給付87、88、89年度之合夥盈餘分配金額共計35,
　　　392,136元，但原告拒絕拒絕給付。被告等人乃對原告提
　　　起訴訟，經本院民事庭於92年10月31日以90年重訴字2944
　　　號判決原告應給付被告甲○○4,978,832元及法定遲延利
　　　息。嗣被告即持上開判決供擔保後聲請對原告之財產為假
　　　執行，經本院執行處以92年度執字第41837號強制執行事
　　　件執行原告財產；93年4月2日原告聲請強制執行原告對第
　　　三人即中華民國教育部之債權，嗣經中華民國教育部於93
　　　年4月23日以台會二字第0930055630號書函將原告對教育
  　　部之查核公費，扣除所得稅後之607,259元，依法院之執
　    行命令交付被告而假執行執行畢。
　２、兩造間上開90年重訴字2944號訟爭事件，原告不服上訴，
　　　嗣經台灣高等法院於95年12月28日以95年度重上更 ( 一)
　　　字第93號判決將本院90年重訴字第2944號原判決命原告給
　　　付被告被告甲○○4,978,832元之本息及假執行之聲請部
　　　分均廢棄，並駁回被告甲○○於第一審此部分請求。有關
  　　此部分判決原告現上訴最高法院中。
（二）兩造協議簡化爭點：本件原告依民事訴訟法第395條第2項
      規定，請求被告給付假執行之金額是否有理由？
四、法院之判斷：
（一）民事訴訟法第395條立法理由，本即敘明略以：上訴之結
      果，將本案判決變更者，則假執行之基礎已失，故於所廢
      棄或變更之範圍內，當然失其效力。按第395條規定：「
　　　假執行之宣告，因就本案判決或該宣告有廢棄或變更之判
　　　決，自該判決宣示時起，於其廢棄或變更之範圍內，失其
　　　效力。法院廢棄或變更宣告假執行之本案判決者，應依被
  　　告之聲明，將其因假執行或因免假執行所為給付及所受損
　　　害，於判決內命原告返還及賠償，被告未聲明者，應告以
  　　得為聲明。僅廢棄或變更假執行之宣告者，前項規定，於
　　　其後廢棄或變更本案判決之判決適用之。」，而其立法理
  　　由即明載：「查民訴律第514條理由謂上訴之結果，致被
      廢棄本案之判決或變更者，其假執行之基礎已失，故於所
      廢棄或變更之範圍內，當然失其效力，裁判上不必更費程
      序。又假執行之宣示，即為上訴之目的，致被廢棄或變更
      者，其假執行，於其廢棄或變更之範圍內失其效力，亦當
      然之理也。假執行因諭知撤銷本案判決，或其假執行宣示
      之判決，而即失其效力，不必待其判決確定，否則恐害及
      相對人之利益。又查民訴律第515條理由謂宣示假執行之
      本案判決，既經廢棄或變更時，而原告所執行者，原屬尚
      未確定之判決。故不問其有無故意過失，對於被告因假執
      行或因免假執行所給付之物，須負返還及損害賠償之義務
      ，是蓋預防濫用假執行以保護被告之利益。」，是依上開
      立法理由即可知，假執行之宣告，若經上級審法院併同本
      案判決一併撤銷，則不論該本案判決是否判決確定，有假
      執行之金錢假執行債權人即負返還義務。
（二）查本件被告前依本院90年重訴字2944號一審判決假執行取
      得607,259元，嗣上開判決經台灣高等法院95年度重上更
　　　 (一)字第93號將本院90年重訴字第2944號原判決命原告
　　　給付被告被告甲○○4,978,832元之本息及假執行之聲請
　　　部分均廢棄，並駁回被告甲○○於第一審此部分請求，而
  　　原告不服現提起第三審上訴中等事實為兩造所不爭執，是
　    自堪信為真實。從而參考前開說明，本件原告主張依民事
　　　訴訟法第395條第2項規定，請求被告返還上開假執行金額
  　　及自支付命令繕本送達翌日（96年1月20日）起，按週年
　    利率百分之五計算之法定利息為有理由，應予准許。
（三）被告雖抗辯稱被告對原告確有債權存在（或以之抵銷）云
      云，惟此部分乃兩造間前開案件或另案訴訟有無理由部分
      ，核與本件判斷結果無涉，應予敘明。又本件事證明確，
      兩造間其餘請求及攻擊防禦方法、爭點，提出未經斟酌之
      證據，核均與判斷結果無涉，爰不一一敘明。
五、假執行之宣告：本件兩造均陳明願供擔保，請求宣告假執行
    ，及免為假執行，經核均無不合，茲各酌定相當之擔保金額
    如主文所示，予以准許。
六、結論：本件原告之訴為有理由，依民事訴訟法第78條、第39
    0條第2項、第390條第2項判決如主文。
中　　華　　民　　國　　96　　年　　5　　月　　21　　日
                  民事第四庭    法　官　洪遠亮
以上正本係照原本作成
如對本判決上訴，須於判決送達後20日內向本院提出上訴狀
中　　華　　民　　國　　96　　年　　5　　月　　21　　日
                    　　　　　　書記官　陳莉庭
